臺灣雲林地方法院交通事件裁定　　　　100年度交聲字第107號
移送機關即
原處分機關　交通部公路總局嘉義區監理所雲林監理站
異　議　人
即受處分人　吳素珍
代　理　人　蕭健宏
上列異議人即受處分人因違反道路交通管理處罰條例案件，對於
交通部公路總局嘉義區監理所雲林監理站民國100 年06月16日所
為之雲監裁字第裁72-A00000000號裁決書（舉發違反道路交通管
理事件通知單案號：臺北市政府警察局100 年04月11日北市警交
大字第A00000000 號），聲明異議，本院裁定如下：
    主  文
異議駁回。
    理  由
一、原處分意旨略以：異議人即受處分人吳素珍於民國100 年03
    月25日17時31分許，其所有之車牌號碼6252-YH 號自用小客
    車（下稱本案自小客車）行經臺北市○○路○段53號前（右
    側道），因有「經雷達測速器測得行速61公里，限速50公里
    ，違規超速11公里」之事實，經臺北市政府警察局中正一分
    局交通隊（下稱舉發機關）逕行製單舉發，原處分機關即移
    送機關交通部公路總局嘉義區監理所雲林監理站以異議人「
    汽車駕駛人行車速度，超過規定之最高時速未滿20公里」之
    違規行為屬實，依道路交通管理處罰條例第40條、第63條第
    1 項（漏引「第1 款」）、違反道路交通管理事件統一裁罰
    基準及處理細則第41條、第43條、第44條及第67條之規定，
    裁罰異議人新臺幣（下同）1,600 元，並記違規點數1 點。
二、聲明異議意旨略以：
  (一)本件舉發機關之舉發行為，有違反行政作為應遵守之誠實信
    用原則及保障人民合理信賴暨正當法律程序，本案舉發地點
    臺北市○○區○○路一段53號，並未載明於舉發機關內政部
    警政署測速執法點及拖吊保管場之內，是上開測速儀器採證
    採證之告發已有違一般行政原則之誠實信用原則及信賴保護
    原則。且舉發機關舉發時，若係躲藏於暗處偷拍，更是違反
    誠實信用原則暨正當法律程序。另依道路交通管理處罰條例
    第7 條第3 項之規定，採用固定或非固定科學儀器取得證據
    資料證明者，於一般道路至少於100 公尺。考其意旨，顯係
    強制主管機關以此方式舉發違規超速，即必須依此規定辦理
    ，使駕駛人預見其行駛之路段即將有測速照相，其仍超速行
    駛者，始得以此方式逕行舉發之，違反此一規定而以固定或
    非固定式科學儀器所得之證據資料作為證據舉發超速違規，
    即屬違法，而不得以此儀器取得之證據資料證明被舉發人之
    違規事實。
  (二)距離本案上開舉發地點前約100 公尺處，並無任何明顯標示
    之警告標誌，縱如臺北市政府警察局中正第一分局北市警中
    正一分交字第1003063200號函說明二中所述：採證地點前方
    85公尺處暨前方190 公尺處，均設有行車速限50公里標誌暨
    常有測速照相，請依速限行駛警示牌。惟採證地點前方85公
    尺處之警示牌業已違反道路交通管理處罰條例第7 條之2 第
    3 項之規定，而未符合至少於100 公尺前之法律要件，至於
    採證地點前方190 公尺處之警示牌與設置點已有相當距離，
    亦與舉證地點間，隔有數個路口之遙，且依測速儀器設備之
    通常設置點，大抵皆設置於路口處，則衡諸一般駕駛之習慣
    ，實難以據此警示牌判斷該舉證設備究係設於何處路口前。
    且本案採證儀器設置點位於慢車道與快車道中間，設置位置
    亦屬不當，不足使行經該處之汽車駕駛人得以辨識，因此，
    測速儀器既違反上開設置規定，其所攝得受處分人違規超速
    之卷附照片，即不得採為證明受處分人違規行為之證據。
  (三)再者，本案舉發程序之資料僅有照片乙張，舉發機關之測速
    儀器，是否經經濟部標準檢驗局檢驗，尚有疑問，況臺北市
    政府警察局中正第一分局北市警中一分交字第1003063200號
    函所附之經濟部標準檢驗局之雷達測速儀檢定證書縱若為真
    ，因其上無任何設儀器地點之載明標示，亦無法客觀證明係
    屬本案現場即中華路一段53號舉發儀器設置之合格證明，退
    步言之，各項科學儀器均存在可容許之誤差，在一般道路交
    通違法舉發之習慣，皆於法定限速公里數加上10公里為寬限
    範圍，而本案之舉發地點道路速限為50公里，加上10公里之
    寬限範圍即為限速60公里，本案駕駛行經該處，經處分機關
    所測得之速度為61公里，據此，上開拍照地點之測速儀器，
    關於車速之測定與計算，僅有1 公里之差，容為誤差範圍內
    。綜上所述，為此爰依法聲明異議等語。
三、按舉發違反道路交通管理事件之受處罰人，認為受舉發之違
    規行為應歸責他人者，應於舉發違反道路交通管理事件通知
    單應到案日期前，檢附相關證據及應歸責人相關證明文件，
    向處罰機關告知應歸責人，處罰機關應即另行通知應歸責人
    到案依法處理。逾期未依規定辦理者，仍依本條例各該違反
    條款規定處罰，道路交通管理處罰條例第85條第1 項定有明
    文，考其立法意旨，無非在將行政處罰歸於實際應負責任之
    人，以符公平正義，並使實際應負責之人能知所警惕避免再
    犯，惟因慮及監理及交通違規之處罰係大量而反覆性之行政
    行為，處罰機關礙於人力、時間之短絀，有時難以一一詳究
    違規者為何人，相較之下受處分人時間、人力較為寬裕，且
    受處分人對於實際駕駛者為何人多知之甚詳，相關證據及證
    明文件亦均在受處分人掌握之中，具有資訊上之優勢，若容
    許受處分人僅泛稱係他人駕駛而不提供足資識別之身分，又
    或稱為某某人所為但不提出證據，則處罰機關勢需耗費大量
    時間勞力調查，仍恐一無所獲，此種責任之分配並非合理。
    又倘若僅課與受處分人檢附相關證據及足資辨識、通知應歸
    責人之證明文件，而容任其於任何時間均得提出，亦將使究
    竟何人應負最終行政罰責任之法律關係長期懸而未決，並使
    前揭規定中「應於到案日期前提出」期限之限制形同具文，
    此應非屬立法之本意，是故立法者課與受處分人在期限前提
    出證明之義務，違反則「產生失權之效果」，不得再申請轉
    罰，如此解釋方式始核與前揭規定之立法目的相符（臺灣高
    等法院暨所屬法院97年11月12日97年法律座談會刑事類提案
    第41號參照）。查異議人於本案舉發違反道路交通管理事件
    通知單上所載之應到案日期係100 年05月13日，惟異議人係
    於100 年05月14日向原處分機關繳納罰鍰1,600 元並記違規
    點數1 點辦理結案，勘認異議人於本案應到案期日（即100
    年05月13日）之前，已收受本案之舉發通知單；又異議人於
    舉發當日並非本案自小客車之實際駕駛人，而係異議人之子
    即本案代理人蕭健宏等情，為異議人所自認（見本院卷第18
    頁），益徵異議人早已知悉實際應歸責之人為實際駕駛人蕭
    健宏無訛，然異議人卻未於應到案日期前之100 年05月13日
    ，依道路交通管理處罰條例第85條第1 項之規定，檢附相關
    證據及應歸責人相關證明文件，向處罰機關告知應歸責人即
    實際駕駛人，致處罰機關無從另行通知應歸責人到案依法處
    理，揆諸上開說明，原處分機關以車輛所有人即異議人承擔
    上揭處罰責任，於法並無不合，合先敘明。
四、次按，汽車駕駛人，行車速度，超過規定之最高時速，或低
    於規定之最低時速，除有第43條第1 項第2 款情形外，處新
    臺幣1,200 元以上2,400 元以下罰鍰，及應記違規點數1 點
    ，道路交通管理處罰條例第40條、第63條第1 項第1 款分別
    定有明文。又取締行車速度超過規定之最高速限或低於規定
    之最低速限之道路交通違規行為，採用固定或非固定式科學
    儀器取得證據資料證明者，於一般道路須至少於100 公尺，
    於高速公路、快速公路須至少於300 公尺前，明顯標示之，
    道路交通管理處罰條例第7 條之2 第2 項第9 款、第3 項亦
    規定甚明。
五、經查：異議人所有之本件車號6252-YH 號自用小客車，於10
    0 年03月25日17時31分許，行經臺北市○○路○段53號（右
    側前），為警舉發有「經雷達測速器測得行速61公里，限速
    50公里，違規超速11公里」之事實，為異議人所不否認，並
    有臺北市政府警察局北市交警大字第A00000000 號舉發通知
    單1 紙及採證照片1 張附卷可稽。而卷附之採證照片，其上
    清楚載有車牌號碼、日期、時間、地點、限速、車速等資料
    ，勘認無誤，本件事證明確，異議人確有於上開時地駕駛上
    揭自小客車超過速限11公里之事實，堪以認定。
六、異議人另以前揭情詞置辯，惟查：
  (一)按道路交通管理處罰條例第7 條之2 第2 項第9 款明定汽車
    駕駛人之行車速度超過規定之最高速限或低於規定之最低速
    限者，其所取得證據資料證明行為人違規之科學儀器並不以
    固定式為限，同時亦不需定期於網站上公布其設置地點。本
    件異議人遭逕行舉發違規事由，係屬於汽車駕駛人之行車速
    度超過規定之最高速限之情形，依前揭規定，並不受採固定
    式科學儀器照相設備及定期於網站公布其設置地點之限制，
    況警方在本件違規地點所設置之固定式違規照相設備，亦經
    網站事先公告，有內政部警政署全球資訊網查詢資料1 紙在
    卷可查，其逕行舉發程序並無瑕疵可言，異議人所指摘之舉
    發程序違反誠實信用原則及保障人民合理信賴暨正當法律程
    序云云，顯屬無據。
  (二)次按，汽車駕駛人行車速度超過規定之最高速限，經採用固
    定或非固定式科學儀器取得證據資料證明者，於一般道路須
    至少於100 公尺前，明顯標示之，道路交通管理處罰條例第
    7 條之2 第3 項固有明文。然衡其立法用意，不外表明科處
    違規人行政裁罰之終極目的乃在敦促駕駛人依行車速限駕駛
    ，是以科學儀器採證，應由主管機關在顯明處告示，用以提
    醒駕駛人依道路限速行駛，以期在駕駛人避免受罰之心理下
    ，達到依行車速限駕駛進而維護行車安全之最大效益，尚非
    謂如有違反，駕駛人超速行駛之違規行為即應不罰。換言之
    ，縱認主管機關未在顯明處告示，惟駕駛人本有按速限行駛
    之注意義務，不能因主管機關未設置科學儀器採證標示以提
    醒駕駛人注意，駕駛人即得免於違規受罰之行政責任。再者
    ，市區○道路無速限標誌或標線者，行車時速不得超過50公
    里，道路交通安全規則第93條第1 項第1 款亦有明文，異議
    人既經合法考試領取駕駛執照，對於其所應遵守之交通規則
    ，即非可推諉需有警告標示之提醒，始知有遵循之義務。況
    本件取締路段前方85公尺處（中華路、衡陽路口北側）暨前
    方190 公尺處（中華路一段59號前）亦有設置「常有測速照
    相請依速限行駛」之標誌，有卷附之臺北市警察局中正第一
    分局100 年6 月13日北市警中正一分交字第10030636200 號
    函1 紙及照片2 紙可稽，自足促使異議人注意其車速勿超過
    時速50公里之市區道路速限。且道路交通安全規則及相關道
    路交通安全法規，係基於社會大眾用路之安全及避免發生事
    故等目的而訂定，屬社會大眾用路之基本依據，任何駕駛者
    於駕駛車輛時，原即具有遵守相關規定以保障自身及他人行
    之安全之義務。至警告性標示之設置，僅具提醒、督促駕駛
    者注意之作用而已，並非以設置之處所妥當與否，作為判定
    該處得否取締超速違規之依據。再者，道路主管機關本得於
    法令授權範圍內，基於權責對於各項行政措施為具體裁量、
    規劃，以求達成道路充分利用、維持交通秩序、保障道路使
    用人往來便利與安全之行政目的，除有違背法令或明顯矛盾
    、錯誤，司法機關亦不得涉入行政權核心領域，民眾對於行
    政機關具體行政措施如有意見，自應循正當管道向行政機關
    建議、反應，尚不得以民眾主觀認定該項行政措施不合理，
    作為免責事由。承此，本件警告標示之設置位置既無不當之
    處，縱異議人主觀上認為上開路段速限警告牌或採證儀器設
    置不當，惟異議人行經上開市區道路時，仍應依法遵守時速
    50公里之速限，不得有超速之交通違規甚明，亦不得執此作
    為阻卻其違規責任之正當理由，是以，異議人此處所辯，亦
    屬無稽。
 (三) 異議人復指摘舉發之程序僅有照片乙張，且質疑舉發儀器設
    置之合格性，並另辯稱一般道路交通違法舉發之習慣，均於
    法定限速公里數加上10公里為寬限範圍云云。惟本件舉發路
    段所設置之固定式雷達測速儀，係24.125GHz （K-Band）照
    相式規格，TRAFFIPAX 廠牌之雷射測速儀，型號為主機：
    Speedophot；天線：590-100 ，器號為主機：593-062/
    60017 號；天線：590-100/0160，檢定合格單號碼為MOGA
    0000000A，MOGA0000000B，係於99年11月05日檢定合格，有
    效期限至100 年11月30日等情，有經濟部標準檢驗局99年11
    月05日雷達測速儀檢定合格證書1 紙在卷可稽，堪認該測速
    照相儀器運作各項功能正常，此外復無其他證據顯示該儀器
    有損壞、故障或不準確之情形，準確度應值得信賴，且觀諸
    採證照片顯示（本院卷第34頁），清晰可見違規車輛為車號
    6252-YH 號自用小客車、照片上方第一列顯示「61km/h」係
    表示違規車輛時速為61公里，第二列「17：31：43 25.03.1
    1 」係顯示採證時間為2011年03月25日17時31分43秒，數字
    「中華路一段53號右側」係本案違規地點，「60017 」為該
    雷達測速照相設備之主機序號，且該雷達測速照相儀於舉發
    前經由經濟部標準檢驗局檢定合格，有效期限為100 年11月
    30日等情，已如前述，是舉發之照片即可確認異議人有行車
    行經該路段超速違規之事實。另駕駛汽車行車速度超過規定
    之最高時速未逾10公里，行為人未嚴重危害交通安全、秩序
    或發生交通事故，且情節輕微，以不舉發為適當者，交通勤
    務警察或依法令執行交通稽查任務人員得對其施以勸導，免
    予舉發，道路交通管理事件統一裁罰基準及處理細則第12條
    第1 項第11款雖有明文，惟未逾10公里之規定係指超過最高
    限速未逾10公里時，如無其他嚴重危害交通安全、秩序或發
    生交通事故等條文所規定之狀況，員警得採行實施勸導代替
    舉發違規之行政裁量權，非謂道路速限均因此增加時速10公
    里之寬容值，本件異議人違規路段速限為時速50公里，異議
    人以時速61公里行駛該路段已違規超速達時速11公里，並非
    異議人所認僅超速1 公里，而有誤差值云云，員警製單逕行
    舉發，並無違誤，異議人上開所辯，顯有誤會，尚無足採。
七、綜上所述，本院認異議人所有之本案自小客車確實有時速達
    61公里，超速11公里之違規行為無誤，從而，移送機關依據
    前述規定，並參酌違反道路交通管理事件統一裁罰基準表，
    裁罰異議人1,600 元，並記違規點數1 點，經核並無違誤之
    處，故異議人之異議為無理由，應予駁回。
八、依道路交通管理處罰條例第87條第2 項、道路交通案件處理
    辦法第18條，裁定如主文。
中    華    民    國  100     年    7     月    29    日
                  交通法庭      法  官  吳錦佳
以上正本證明與原本無異。
如不服本裁定，應於裁定送達後5 日內向本院提出抗告狀（須附
繕本）。
                                書記官  謝璧卉
中    華    民    國  100     年    8     月    1     日